【裁判字號】    98,財管,54
【裁判日期】    980828
【裁判案由】    指定遺產管理人
【裁判全文】
臺灣桃園地方法院民事裁定              98年度財管字第54號
聲  請  人  甲○○
被繼承人    乙○○（亡）
關  係  人  財政部國有財產局台灣北區辦事處桃園分處
法定代理人  吳文貴
上列聲請人聲請選任被繼承人乙○○之遺產管理人事件，本院
裁定如下：
    主    文
選任財政部國有財產局臺灣北區辦事處桃園分處為被繼承人乙○
○（男、民國前四年三月十三日生、身分證統一編號：Ｚ0000000
00、生前最後住所：桃園縣觀音鄉金湖村4 鄰後湖54號）之遺產
管理人。
准對被繼承人乙○○之大陸地區以外之繼承人為承認繼承之公示
催告。
聲請人應於收受本裁定之日起貳拾日內，將本裁定登載於公報、
新聞紙或其他相類之傳播工具。
如有被繼承人乙○○之大陸地區以外之繼承人，應自本公示催告
最後登載公報、新聞紙或其他相類之傳播工具之日起壹年內向本
院陳報承認繼承，如不於公示期限內申報承認繼承時，被繼承人
乙○○之遺產於大陸地區之繼承人依法繼承、清償債權並交付遺
贈物後有賸餘者歸屬國庫。
聲請程序費用由被繼承人乙○○之遺產負擔。
    理    由
一、本件聲請意旨略以：聲請人與被繼承人乙○○均為坐落桃園
    縣中壢市○○段387 地號土地（下稱系爭土地）之共有人，
    被繼承人乙○○於民國78年6 月16日死亡，依其死亡時之戶
    籍登記所載，並未發現有任何法定繼承人，且對於系爭土地
    ，迄今亦未見有任何繼承人主張繼承，是被繼承人乙○○對
    系爭土地之應有部分於公示催告程序確定後，若無人承認繼
    承將歸屬於國庫所有。聲請人擬就系爭土地訴請分割，惟若
    未指定被繼承人乙○○之遺產管理人，將導致分割共有物訴
    訟當事人不適格之違法，聲請人自屬利害關係人，為此依民
    法第1178條第2 項規定，聲請法院裁定選任財政部國有財產
    局臺灣北區辦事處桃園分處（下稱國財局桃園分處）為被繼
    承人乙○○之遺產管理人等語。
二、按先順序繼承人均拋棄其繼承權時，由次順序之繼承人繼承
    ，其次順序繼承人有無不明或第四順序之繼承人均拋棄其繼
    承權者，準用關於無人承認繼承之規定，為民法第1176條第
    6 項所明定。又繼承開始時，繼承人有無不明，而無親屬會
    議，或親屬會議未於民法第1177條所定1 個月內選定遺產管
    理人時，利害關係人得聲請法院選任遺產管理人，並由法院
    依前項規定為公示催告。同法第1178條第2 項前段亦有明文
    。而民法第1177條所謂繼承開始時繼承人有無不明，係指戶
    籍簿上無可知之法定繼承人或雖有之而皆為繼承之拋棄而言
    （最高法院88年度台上字第3185號判決參照）。
三、經查聲請人主張之事實，且被繼承人乙○○未婚、無子女，
    其父母、4 位兄長均早於被繼承人乙○○死亡等情，業據聲
    請人提出土地登記謄本、繼承系統表各1 件、戶籍謄本7 件
    為證，且經本院依職權查知被繼承人乙○○之繼承人自78年
    6 月1 日迄今，均無人向本院聲明拋棄或限定繼承，亦無其
    他利害關係人聲請本院選任被繼承人乙○○之遺產管理人等
    情，亦有本院家事紀錄科查詢表1 件在卷可稽，自堪信為真
    實，是聲請人自屬利害關係人。又被繼承人乙○○早於78年
    6 月16日死亡，顯逾民法第1177條所定1 個月期間，仍無親
    屬會議選任之遺產管理人向本院陳明或向聲請人為處理遺產
    之表示，可認被繼承人乙○○無親屬會議召集之事實為真，
    堪認被繼承人乙○○所遺財產現確處於無人管領之狀態，有
    為其遺產選任遺產管理人之必要。從而聲請人之聲請合於前
    揭法條規定，應予准許。本院審酌被繼承人乙○○早於78年
    6 月16日死亡，尚無人對其遺留之系爭土地應有部分主張權
    利，亦有系爭土地登記謄本存卷可查，可知被繼承人乙○○
    之遺產依目前所知應大於其負債，依民法第1185條規定，被
    繼承人乙○○之遺產如經依公示催告程序公告繼承人承認繼
    承之期限屆滿，無人承認繼承時，其遺產於清償債務及交付
    遺贈後，如有賸餘均歸屬國庫；再參以財政部國有財產局基
    於業務執掌之優勢，可以有效管理土地，其對於訴訟雖非專
    業，惟其僅需配合法院發見實體之真實即可，尚無不能盡其
    攻擊防禦能事之處，是為利於管理及處理被繼承人乙○○後
    續賸餘遺產問題，爰依聲請選任國財局桃園分處為被繼承人
    乙○○之遺產管理人，並依法為公示催告。
四、依非訟事件法第157 條，裁定如主文。
中    華    民    國    98    年    8     月    28    日
                  家事法庭法  官  林雯娟
以上正本係照原本作成。
如對本裁定抗告須於裁定送達後10日內向本院提出抗告狀，並應
繳納抗告費新台幣1,000 元。
中    華    民    國    98    年    8     月    28    日
                          書記官  楊慧伶


司法院資訊處製作；財團法人民間司法改革基金會備份。
